臺灣苗栗地方法院刑事判決
                                      110年度訴字第265號
公  訴  人  臺灣苗栗地方檢察署檢察官
被      告  賴鴻祥



上列被告因加重詐欺等案件，經檢察官提起公訴（109年度偵字
第7148號），被告於準備程序中就被訴事實為有罪之陳述，經本
院合議庭裁定由受命法官獨任行簡式審判程序，判決如下：
    主    文
賴鴻祥犯如附表一「主文欄」所示之罪，各處如附表一「主文欄
」所示之刑。應執行有期徒刑壹年捌月。
未扣案之犯罪所得新臺幣伍仟元沒收，於全部或一部不能沒收或
不宜執行沒收時，追徵其價額。 
    犯罪事實
一、賴鴻祥於民國108年9月間，加入由真實姓名、年籍均不詳，
    自稱「佐佐木小次郎（卡羅特）」、「陳建彬」、「翁姿詠
    」之成年成員及其他不詳成員所組成之具有持續性、牟利性
    之有結構性組織之詐欺集團，負責接受本案詐欺集團「佐佐
    木小次郎（卡羅特）」、「陳建彬」之指示，而擔任該詐欺
    集團之代領人頭帳戶包裹之收簿手工作，再交予「翁姿詠」
    分配予集團內之車手提領受騙款項（賴鴻祥涉嫌違反組織犯
    罪防制條例罪嫌部分，業經臺灣士林地方檢察署檢察官另案
    提起公訴）。
二、賴鴻祥與其所屬之詐欺集團成年成員共同意圖為自己不法之
    所有，基於三人以上共同詐欺取財及隱匿犯罪所得去向之犯
    意聯絡，分別由該集團內成年成員以如附表二所示之詐騙時
    間、手法，對如附表二所示之各被害人施用詐術而取得財物
    （詳如附表二「匯款時間」、「詐騙金額」、「匯款帳戶」
    各欄所示），「翁姿詠」即將賴鴻祥前開領得之人頭帳戶包
    裹內之帳戶提款卡、密碼，交付予詐欺集團內負責提領款項
    之不詳成年成員，持該些帳戶之提款卡將附表二所示之被害
    人等所匯款項領出（詳如附表二「提領時間」、「提領金額
    」各欄所示），交予不詳之詐欺集團成員，以此方式掩飾及
    隱匿上開犯罪所得。嗣經各該被害人報警後，警方循線查獲
    上情。 
三、案經張萱霈、黃淑惠、鍾欣妤訴由新北市政府警察局淡水分
    局報告臺灣士林地方檢察署陳請臺灣高等檢察署檢察長核轉
    臺灣橋頭地方檢察署，復陳請核轉臺灣苗栗地方檢察署偵查
    起訴。　　
    理    由
一、本案被告賴鴻祥所犯者非為死刑、無期徒刑、最輕本刑為3
    年以上有期徒刑之罪或高等法院管轄第一審案件，被告於準
    備程序進行中，先就被訴事實為有罪之陳述，經告知其簡式
    審判程序之旨，並聽取公訴人、被告之意見後，本院業已依
    刑事訴訟法第273條之1第1項規定，裁定由受命法官獨任以
    簡式審判程序進行本案之審理。又簡式審判程序之證據調查
    ，依刑事訴訟法第273條之2規定，不受同法第159條第1項、
    第161條之2、第161條之3、第163條之1及第164條至第170條
    所規定證據能力認定及調查方式之限制；且被告對於卷內之
    各項證據，均同意本院作為認定事實之憑證，故卷內所列各
    項證據，自得作為證據，合先敘明。
二、上開犯罪事實，業據被告於偵查及本院審理時坦承在卷，復
    有如附表二「證據」欄所示之證據等可參，足認被告之自白
    與事實相符。從而，本案事證明確，被告犯行，堪以認定，
    應依法論科。
三、論罪科刑：
　㈠倘能證明人頭帳戶內之資金係前置之特定犯罪所得，即應逕
    以一般洗錢罪論處，自無適用特殊洗錢罪之餘地。例如詐欺
    集團向被害人施用詐術後，為隱匿其詐欺所得財物之去向，
    而令被害人將其款項轉入該集團所持有、使用之人頭帳戶，
    並由該集團所屬之車手前往提領詐欺所得款項得逞，檢察官
    如能證明該帳戶內之資金係本案詐欺之特定犯罪所得，即已
    該當於新法第14條第1項之一般洗錢罪；至若無法將人頭帳
    戶內可疑資金與本案詐欺犯罪聯結，而不該當第2條洗錢行
    為之要件，當無從依第14條第1項之一般洗錢罪論處，僅能
    論以第15條第1項之特殊洗錢罪。另過去實務認為，行為人
    對犯特定犯罪所得之財物或利益作直接使用或消費之處分行
    為，或僅將自己犯罪所得財物交予其他共同正犯，祇屬犯罪
    後處分贓物之行為，非本條例所規範之洗錢行為，惟依新法
    規定，倘行為人意圖掩飾或隱匿特定犯罪所得來源，而將特
    定犯罪所得直接消費處分，甚或交予其他共同正犯予以隱匿
    ，而由共同正犯以虛假交易外觀掩飾不法金流移動，即難認
    僅單純犯罪後處分贓物之行為，應仍構成新法第2條第1或2
    款之洗錢行為（最高法院108年度台上字第1744、2425、250
    0、3086號判決意旨參照）。
　㈡本案被告參與真實姓名、年籍均不詳，自稱「佐佐木小次郎
    （卡羅特）」、「陳建彬」、「翁姿詠」所屬之詐欺集團，
    擔任詐欺集團內負責領取內有他人金融帳戶之存摺、提款卡
    與密碼包裹之收簿手，於接獲「佐佐木小次郎」或「陳建彬
    」之通知後，收取包裹再交給「翁姿詠」去分配提領詐欺款
    項之車手，並由本案詐欺集團其餘不詳成員，以如附表二所
    示方式施行詐術，誘使如附表二所示之被害人受騙後匯款，
    嗣本案詐欺集團其餘不詳成員接獲提領詐欺款項之通知後，
    由本案詐欺集團其餘不詳成員持人頭帳戶提款卡提領贓款，
    再將贓款交予其他詐欺集團成員，據以隱匿犯罪所得之去向
    等情，業經本院認定如前，足見本案詐欺集團組織縝密，分
    工精細，成員至少包含被告及「佐佐木小次郎（卡羅特）」
    、「陳建彬」、「翁姿詠」等人，而達3人以上，且被告對
    此亦均有認知。故核被告所為，係犯刑法第339條之4第1項
    第2款之三人以上共同犯詐欺取財罪、洗錢防制法第14條第1
    項之一般洗錢罪。
　㈢共同實施犯罪行為，在合同意思範圍內，相互利用他人之行
    為，以達其犯罪之目的，原不必每一階段均參與，祇須分擔
    犯罪行為之一部，即應對於全部所發生之結果共同負責；又
    共同正犯之意思聯絡，不限於事前有所協定，於行為當時，
    基於相互之認識，以共同犯罪之意思參與者，亦無礙於共同
    正犯之成立。倘犯罪結果係因共犯之合同行為所致者，無論
    出於何人所為，在共犯間均應同負全部之責，並無分別何部
    分為孰人實行之必要（最高法院92年度台上字第6265號、95
    年度台上字第3489號、第3739號判決意旨參照）。被告參與
    詐欺集團後，其擔任領取帳戶包裹之任務，另由詐欺集團其
    他成年成員負責對被害人等施用詐術、與車手聯繫並指示車
    手領取詐騙款項等任務，其等間具有相互利用之共同犯意，
    而各自分擔部分犯罪行為，依照上開說明，被告雖未參與上
    開犯行之全部行為階段，仍應就其所參與部分，與該詐欺集
    團其他成年成員所為之詐欺取財犯行，負共同正犯之責任。
    故被告與所屬詐欺集團成年成員間，就附表二所示各次犯行
    ，具有犯意聯絡與行為分擔，並分工合作、互相利用他人行
    為以達犯罪目的及行為分擔，為共同正犯。
　㈣接續犯乃指行為人之數行為，於同一或密切接近時、地實行
    ，侵害同一法益，而其各行為之獨立性極為薄弱，依一般社
    會健全觀念，實難以強行分開，且在刑法評價上，以視為數
    個舉動之接續作為，合為包括之一行為，較為合理者而言（
    最高法院102年度台上字第2810號判決、102年度台上字第18
    93號判決意旨參照）。是對於同一被害人以多次撥打電話之
    方式施以詐術，主觀上係各基於單一之三人以上共同詐欺取
    財之犯意，客觀上均係於密切接近之時地實行，侵害同一之
    被害人財產法益，各行為之獨立性極為薄弱，依一般社會健
    全觀念，在時間差距上，難以強行分開，在刑法評價上，以
    視為數個舉動之接續施行，合為包括之一行為予以評價，較
    為合理。故被告所屬詐欺集團成員分別就附表二編號1、2、
    3、5所示犯行係對同一被害人施用詐術，致被害人陷於錯誤
    而接續匯款之行為，應各論以接續犯。又被告就附表二編號
    1至5所犯三人以上共同詐欺取財罪及一般洗錢罪，均係以一
    行為觸犯數罪名，皆應依刑法第55條規定，均從一重之犯三
    人以上共同詐欺取財罪處斷。
　㈤想像競合犯之處斷刑，本質上係「刑之合併」。其所謂從一
    重處斷，乃將想像競合犯組成之評價上數罪，合併為科刑一
    罪，其所對應之刑罰，亦合併其評價上數罪之數法定刑，而
    為一個處斷刑。易言之，想像競合犯侵害數法益者皆成立犯
    罪，論罪時必須輕、重罪併舉論述，同時宣告所犯各罪名，
    包括各罪有無加重、減免其刑之情形，亦應說明論列，量刑
    時併衡酌輕罪部分量刑事由，評價始為充足，然後依刑法第
    55條前段規定「從一重處斷」，非謂對於其餘各罪可置而不
    論。因此，法院決定處斷刑時，雖以其中最重罪名之法定刑
    ，做為裁量之準據，惟於裁量其輕重時，仍應將輕罪合併評
    價在內（最高法院108年度台上字第4405、4408號判決意旨
    參照）。查被告就其所涉一般洗錢犯行於本院審理中坦承不
    諱乙節，業如前述，是揆諸前揭說明，本院自應依洗錢防制
    法第16條第2項規定減輕其刑。 
　㈥詐欺取財罪係為保護個人之財產法益而設，則關於行為人詐
    欺犯罪之罪數計算，除非存在時間或空間上之全部或局部之
    重疊關係，否則原則上自應依遭受詐騙之被害人人數定之。
    準此，被告與所屬詐欺集團成員共同對如附表二所示被害人
    為三人以上共同詐欺取財犯行，侵害不同被害人之財產法益
    ，犯意各別，行為互殊，應予分論併罰。
  ㈦爰以行為人之責任為基礎，審酌被告正值壯年，卻不思循正
    當途徑賺取財物，為貪圖不法利益，擔任領取不正方法所取
    得之他人金融帳戶存摺及提款卡，再由「翁姿詠」交予詐欺
    集團不詳成年成員之車手，供詐欺集團提領所詐得之款項，
    無視政府一再宣示掃蕩詐欺集團決心，造成被害人等之損失
    ，同時使不法分子得以隱匿真實身份，減少遭查獲之風險，
    助長犯罪，破壞社會秩序及社會成員間之互信基礎甚鉅，行
    為實值非難；兼衡被告加入詐欺集團之時間、在詐欺集團內
    擔任之角色分工、各該被害人受損害之狀況；並考量被告之
    前科素行（參被告之臺灣高等法院被告前案紀錄表，見本院
    卷第13頁至第62頁），及其犯後尚知坦承犯行，惟未與被害
    人等調解或和解之態度，及於本院審理時自承之智識程度、
    生活狀況（見本院卷第128頁）等一切情狀，分別量處如附
    表一「主文」欄所示之刑。再審酌被告本案犯罪類型、手法
    、時間分布等因素，依各該罪合併後之不法內涵、罪責原則
    及合併刑罰所生效果等，定其應執行之刑如主文第1項所示
    ，以期相當。
四、沒收部分：
  ㈠沒收新制係參考外國立法例，為契合沒收之法律本質，認沒
    收為刑法所定刑罰及保安處分以外之法律效果，具有獨立性
    ，而非刑罰（從刑），已明定沒收為獨立之法律效果，在修
    正刑法第五章之一以專章規範，故判決主文內諭知沒收，已
    毋庸於各罪項下分別宣告沒收，亦可另立一項合併為相關沒
    收宣告之諭知（最高法院106年度台上字第386號判決意旨參
    照），故本院就被告之犯罪所得，爰於諭知應執行之刑後，
    併為相關沒收之宣告，先予說明。
  ㈡共同正犯犯罪所得之沒收或追徵，應就各人所分得之數為之
    ，倘若共同正犯內部間，對於不法利得分配明確時，應依各
    人實際分配所得宣告沒收（最高法院107年度台上字第1572
    號判決意旨參照）。犯罪所得，屬於犯罪行為人者，沒收之
    。前二項之沒收，於全部或一部不能沒收或不宜執行沒收時
    ，追徵其價額，刑法第38條之1第1項前段、第3項分別定有
    明文。
　㈢查被告供稱其等擔任收簿手所得之獲利為新臺幣（下同）500
    0元等語（見士林地檢偵4964卷第12頁、本院卷第110頁），
    可認被告就本案所獲之犯罪所得為5000元。而上開犯罪所得
    雖尚未扣案，然為貫徹任何人均不能保有犯罪所得之立法原
    則，爰依刑法第38條之1第1項前段、第3項之規定於主文第2
    項諭知沒收，於全部或一部不能沒收或不宜執行沒收時，追
    徵其價額。
  ㈣未扣案如附表二「匯款帳戶」欄所示之人頭帳戶提款卡，雖
    係供被告所屬詐欺集團犯罪所用之物，惟該些人頭帳戶既已
    經警察機關通報為警示帳戶，則提款卡實際上已喪失提領功
    能，於本案中屬刑法第38條之2第2項欠缺刑法上重要性者，
    爰不宣告沒收。 
據上論斷，應依刑事訴訟法第273條之1第1項、第299條第1項前
段，洗錢防制法第14條第1項、第16條第2項，刑法第11條前段、
第28條、第339條之4第1項第2款、第55條、第51條第5款、第38
條之1第1項前段、第3項，判決如主文。
本案經檢察官廖倪凰提起公訴，檢察官黃智勇到庭執行職務。
中　　華　　民　　國　　110 　年　　12　　月　　9 　　日
                  刑事第二庭  法　官    陳雅菡
以上正本證明與原本無異。　　　　　　　　　　　　　　　　
如不服本判決應於收受判決後20日內向本院提出上訴書狀，並應
敘述具體理由。其未敘述上訴理由者，應於上訴期間屆滿後20日
內向本院補提理由書(均須按他造當事人之人數附繕本)「切勿逕
送上級法院」。告訴人或被害人如對本判決不服者，應具備理由
請求檢察官上訴，其上訴期間之計算係以檢察官收受判決正本之
日期為準。　　　　　　　　　　　　　　　　　　　　　　　
    　　　　　　　　　　　　　書記官　  林義盛
中　　華　　民　　國　　110 　年　　12　　月　　9 　　日
附錄本案論罪科刑法條：
洗錢防制法第14條
有第二條各款所列洗錢行為者，處7年以下有期徒刑，併科新臺
幣5百萬元以下罰金。
前項之未遂犯罰之。
前二項情形，不得科以超過其特定犯罪所定最重本刑之刑。
中華民國刑法第339條之4
犯第339條詐欺罪而有下列情形之一者，處1年以上7年以下有期
徒刑，得併科1百萬元以下罰金：
一、冒用政府機關或公務員名義犯之。
二、三人以上共同犯之。
三、以廣播電視、電子通訊、網際網路或其他媒體等傳播工具，
    對公眾散布而犯之。
前項之未遂犯罰之。 
【附表一】
編號 犯罪事實 主文 1 附表二編號1 賴鴻祥三人以上共同犯詐欺取財罪，處有期徒刑壹年貳月。 2 附表二編號2 賴鴻祥三人以上共同犯詐欺取財罪，處有期徒刑壹年壹月。 3 附表二編號3 賴鴻祥三人以上共同犯詐欺取財罪，處有期徒刑壹年壹月。 4 附表二編號4 賴鴻祥三人以上共同犯詐欺取財罪，處有期徒刑壹年壹月。 5 附表二編號5 賴鴻祥三人以上共同犯詐欺取財罪，處有期徒刑壹年貳月。 
【附表二】
編號 告訴人或被害人 詐騙時間（民國）、手法 匯款時間 詐騙金額（新臺幣） 匯款帳戶 提領時間 提領金額 證據 1 劉佩宜 被害人 由真實姓名年籍不詳之詐欺集團成員於108年10月5日下午4時30分許，假冒賣家及華南銀行客服人員來電，佯稱因工作人員的疏失將訂單誤設為批發商，將協助處理云云，致劉佩宜陷於錯誤，依對方之指示，以「跨行轉帳」之方式轉帳金錢。 108年10月5日下午5時52分許 2萬9987元 蔡靖民所有之臺灣銀行帳號000-000000000000號帳戶。 108年10月5日晚上6時32分許 6000元 ⒈賴鴻祥於警詢、偵訊之自白（見士林地檢偵4964卷第7頁至第13頁、第75頁至第77頁、第78頁至第80頁、第82頁至第84頁、苗栗地檢偵7148卷第115頁至第119頁、第121頁至第125頁）。 ⒉劉佩宜於警詢之證述（見苗栗地檢偵7148卷第77頁至第78頁）。 ⒊蔡心梅於警詢之證述（見苗栗地檢偵7148卷第79頁至第81頁）。 ⒋黃淑惠於警詢之證述（見苗栗地檢偵7148卷第83頁至第85頁）。 ⒌張萱霈於警詢之證述（見苗栗地檢偵7148卷第87頁至第89頁）。 ⒍蔡靖民於警詢之證述（見士林地檢偵4964卷第15頁至第16頁）。 ⒎林祺穎於警詢之證述（見士林地檢偵4964卷第17頁至第19頁）。 ⒏交貨便顧客留存聯（見士林地檢偵4964卷第25頁）。 ⒐林祺穎與真實姓名年籍不詳之詐騙犯罪者間之通訊軟體LINE對話紀錄截圖（見士林地檢偵4964卷第27頁至第45頁）。 ⒑匯款帳戶個資檢視資料（見士林地檢偵4964卷第55頁至第61頁）。 ⒒中華郵政股份有限公司帳號000-00000000000000號帳戶之開戶資料、客戶歷史交易清單（見士林地檢偵4964卷第105頁至第110頁、苗栗地檢偵7148卷第59頁）。 ⒓臺灣銀行帳號000-000000000000號帳戶之開戶資料、存摺存款歷史明細批次查詢資料（見士林地檢偵4964卷第117 頁至第119頁、苗栗地檢偵7148卷第57頁）。 ⒔彰化商業銀行股份有限公司109年3月16日彰竹南字第1090000006號函暨檢送帳號000-00000000000000號帳戶之用戶資料、存摺存款帳號資料及交易明細查詢資料（見士林地檢偵4964卷第123頁至第130頁）。 ⒕臺灣南投地方檢察署檢察官109年度偵字第71 9號起訴書、臺灣苗栗地方檢察署檢察官109年度軍偵字第8號聲請簡易判決處刑書（見士林地檢偵4964卷第135頁至第137頁、第139頁至第142頁）。 ⒖臺灣苗栗地方檢察署檢察官109年度軍偵字第13號移送併辦意旨書（見苗栗地檢偵7148卷第107頁至第109頁）。 ⒗車手提款監視器畫面（見苗栗地檢偵7148卷第71頁至第75頁）。    108年10月5日下午5時56分許 2萬1123元  108年10月5日晚上6時36分許 2萬元        108年10月5日晚上6時38分許 2萬元        108年10月5日晚上6時38分許 2萬元        108年10月5日晚上6時42分許 2萬元  2 蔡心梅 被害人 由真實姓名年籍不詳之詐欺集團成員於108年10月5日某時許，假冒「ANDEN HUD」公司及中國信託銀行客服人員來電，佯稱因公司電腦系統被駭客入侵造成重覆下單，將協助處理云云，致蔡心梅陷於錯誤，依對方之指示，以「跨行轉帳」之方式轉帳金錢。 108年10月5日下午5時54分許 1萬3987元  108年10月5日晚上6時43分許 2萬元     108年10月5日晚上7時10分許 6123元  108年10月5日晚上6時46分許 1萬3000元        108年10月5日晚上7時59分許 2萬元        108年10月5日晚上8時許 3000元  3 張萱霈 告訴人 由真實姓名年籍不詳之詐欺集團成員於108年10月5日下午5時33分許，假冒商家及銀行客服人員來電，佯稱因系統問題，致有錯誤交易，將協助處理云云，致張萱霈陷於錯誤，依對方之指示，以「網路銀行」之方式轉帳金錢。 108年10月5日晚上6時48分許 1萬3987元        108年10月5日晚上6時52分許 2987元     4 黃淑惠 告訴人 由真實姓名年籍不詳之詐欺集團成員於108年10月5日下午5時13分許，假冒「ANDEN HUD」公司及玉山銀行客服人員來電，佯稱因操作人員操作錯誤導致明細貼成批貨商的明細，將協助處理云云，致黃淑惠陷於錯誤，依對方之指示，以「跨行轉帳」之方式轉帳金錢。 108年10月5日晚上6時37分許 2萬4032元     5 鍾欣妤 告訴人 由真實姓名年籍不詳之詐欺集團成員於108年10月5日晚上9時28分許，假冒「ANDEN HUD」公司及銀行客服人員來電，佯稱因工作人員疏失誤設成經銷商，將協助處理云云，致鍾欣妤陷於錯誤，依對方之指示，以「跨行轉帳」之方式轉帳金錢。 108年10月5日晚上10時1分許 2萬123元 蔡靖民所有之彰化商業銀行帳號000-00000000000000號帳戶 108年10月5日晚上10時30分許 2萬元     108年10月5日晚上10時5分許 1萬9987元 林祺穎所有之中華郵政股份有限公司帳號000-00000000000000號帳戶 108年10月5日晚上10時31分許 2萬元